臺灣高等法院民事判決
109年度上易字第1404號
上  訴  人  鄭文彬  
被  上訴人  涂紫祥 
訴訟代理人  郭軒廷律師
上列當事人間請求給付違約金事件，兩造對於中華民國109年10
月8日臺灣桃園地方法院109年度訴字第1640號第一審判決提起上
訴，本院於110年6月22日言詞辯論終結，判決如下：
    主      文
一、上訴駁回。
二、第二審訴訟費用由上訴人負擔。　　 
　　事實及理由
一、被上訴人起訴主張：
　　兩造於民國109年1月22日簽訂不動產買賣契約書（下稱系爭
    契約），約定由上訴人以新臺幣（下同）650萬元向伊買受
    建物門牌為桃園市○○區○○路000巷00弄00○0號5樓房屋及所坐
    落基地（不動產標示：桃園市○○區○○○○段○○○段0000○號權利
    範圍全部〈共有部分：同段同小段0000建號權利範圍1/10及
    同段同小段0000建號權利範圍1/84〉之建物及同段同小段00
    地號權利範圍114/10,000之土地，下合稱系爭房地），上訴
    人並於同日支付2萬元現金，及分別簽發面額43萬元本票（
    下稱系爭43萬元本票）及520萬元本票（下稱系爭520萬元本
    票，與系爭43萬元本票則合稱系爭本票）作為簽約款及尾款
    之擔保。又兩造共同委任訴外人僑馥建築經理股份有限公司
    （下稱僑馥建經公司）辦理買賣價金履約保證，及將價金信
    託存於中國信託商業銀行股份有限公司之信託財產專戶帳號
    00000000000000號帳戶（下稱系爭履保專戶），並約定上訴
    人應於109年2月7日將43萬元簽約款匯入系爭履保專戶。詎
    上訴人未如期履行，伊於109年2月17日寄發存證信函催請上
    訴人於7日內給付43萬元簽約款，仍未獲置理，伊遂於109年
    4月1日寄發存證信函對上訴人為解除系爭契約之意思表示。
    而系爭契約第10條第2款已約定上訴人如有違約情事，經伊
    合法解約，即以上訴人所簽發之系爭本票面額作為違約金，
    伊僅就其中100萬元為請求，以填補伊之損失。爰依系爭契
    約第10條第2款約定，提起本訴等語。並於原審聲明：㈠上訴
    人應給付被上訴人100萬元，及自起訴狀繕本送達翌日起至
    清償日止，按年息5%計算之利息。㈡願供擔保請准宣告假執
    行。【原審判決上訴人應給付被上訴人43萬元本息，並為准
    、免假執行宣告；其餘判決被上訴人敗訴。上訴人就其敗訴
    部分，全部提起上訴。被上訴人就其敗訴部分，則未據聲明
    不服，非本院審理範圍，不贅。】並於本院答辯聲明：上訴
    駁回。
二、上訴人則以：
　　兩造談定之買賣價金為565萬元，此係載明於系爭契約第15
    條，被上訴人並不負瑕疵擔保責任，被上訴人所提系爭契約
    書上記載買賣價金650萬元，與實際成交價格不符。而之所
    以買賣契約會記載買賣價金650萬元，其實是為了跟銀行貸
    款，本來預計此價格可貸到500多萬元，則伊自備款只需幾
    十萬元即可，但嗣銀行認為系爭房地之價值應僅500多萬元
    ，只願核貸400多萬元，則伊需自備之款項即達100多萬元，
    伊無法負擔，伊有跟房屋仲介說明等語，資為抗辯。並於本
    院上訴聲明：㈠原判決不利於上訴人部分廢棄。㈡上開廢棄部
    分，被上訴人於第一審之訴及假執行之聲請均駁回。
三、本件經整理並與兩造協議簡化爭點後，確認兩造不爭執事項
    如下（見本院卷第79至80、186至187頁）：
　㈠兩造於109年1月22日簽訂系爭契約（見原審卷第13至21頁）
    ，由上訴人向被上訴人買受系爭房地。
　㈡上訴人提出之系爭契約第15條：「其他約定事項：雙方同意
    於買賣總價折讓85萬元整，各項屋況瑕疵，如滲漏水等情形
    ，均由買方自行修繕。」約定條款，確為兩造就系爭契約之
    約定內容（見本院卷第61頁）。
　㈢簽訂系爭契約同日，上訴人先行支付2萬元予第4條之履約保
    證專戶，及約定於109年2月7日將43萬元匯入履約保證專戶
    ，並簽發系爭本票予代書郭敬仁（見原審卷第23頁）作為後
    續買賣價金支付之擔保。
　㈣嗣上訴人因持系爭契約向臺灣新光商業銀行股份有限公司（
    下稱新光銀行）龍山寺分行申請不動產抵押貸款，惟經該銀
    行評估系爭房地價值後，僅願核貸470萬元（含信貸約20至5
    0萬元），上訴人因無法就銀行核貸後之餘款為給付，故未
    於109年2月7日將43萬元匯入履約保證專戶（見原審卷第63
    頁）。
　㈤被上訴人以109年2月17日桃園建國郵局存證號碼第000212號
    存證信函（下稱系爭109年2月17日存函），對上訴人催告於
    文到7日內履行上開將43萬元匯入履約保證專戶之義務，否
    則解除系爭契約，而於109年2月19日送達上訴人（見原審卷
    第25、27頁）；另履約保證專戶之受任人僑馥建經公司亦以
    109年2月19日內湖江南郵局存證號碼第119號存證信函（下
    稱系爭109年2月19日存函）對上訴人主張若仍逾期履約，則
    被上訴人得依系爭契約第10條解約及執行擔保本票作為違約
    金，亦經送達上訴人。然上訴人逾期仍未將43萬元匯入履約
    保證專戶，被上訴人再以109年4月1日平鎮金陵郵局存證號
    碼第000019號存證信函（下稱系爭109年4月1日存函）對上
    訴人解除系爭契約，於109年4月6日送達上訴人（見原審卷
    第33至41頁）。
四、本院之判斷
　　查被上訴人主張兩造於109年1月22日簽訂系爭契約，由上訴
    人向被上訴人買受系爭房地，上訴人於同日簽發系爭本票作
    為後續買賣價金支付之擔保，兩造約定上訴人應於109年2月
    7日將43萬元簽約款匯入系爭履保專戶，惟上訴人嗣未依約
    將43萬元簽約款匯入系爭履保專戶等情，業據被上訴人提出
    系爭契約、系爭本票及系爭房地之不動產登記謄本為證（見
    原審卷第13至23、65至71頁），且為上訴人所不爭執；又上
    訴人抗辯系爭契約兩造尚有如其所提出之第15條約定條款（
    見本院卷第61頁），亦為被上訴人所不爭執；上情自均堪認
    屬實。而被上訴人主張因上訴人有違約情事，經其解除契約
    ，故上訴人應依系爭契約第10條第2款約定給付其43萬元違
    約金，則為上訴人所否認，並以前詞置辯。是本件主要爭點
    厥為：被上訴人依系爭契約第10條第2款後段之約定，請求
    上訴人給付43萬元違約金，有無理由？茲查：
　㈠系爭契約第10條第1項約定：「除本約有特別約定外，甲乙（
    即上訴人與被上訴人）任一方若發生不依約履行義務之違約
    情事，經他方定7日以上期間催告仍未履行，雙方同意應由
    僑馥建經進行最終催告仍未履行或認證後，本約即生解除之
    效力，並由僑馥建經執行專戶之撥付作業。」（見原審卷第
    18頁）。而被上訴人主張因上訴人未依約將簽約款43萬元匯
    入系爭履保專戶，其以系爭109年2月17日存函對上訴人催告
    於7日內履行，僑馥建經公司亦以系爭109年2月19日存函對
    上訴人催告，而表示若上訴人未依被上訴人催告期限履行，
    則被上訴人得依系爭契約第10條解約及執行系爭本票作為違
    約金，上開存函先後於109年2月19日及20日送達上訴人，惟
    上訴人屆期仍未履約，被上訴人遂以系爭109年4月1日存函
    對上訴人解約，此存函於109年4月6日送達上訴人等情，亦
    據被上訴人提出歷次系爭存函及掛號郵件收件回執為證（見
    原審卷第25至41頁、本院卷第109頁），且為上訴人所不爭
    執。可見，系爭契約確因上訴人違約未將簽約款43萬元匯入
    系爭履保專戶，迭經被上訴人及僑馥建經公司催告仍未履行
    ，而經被上訴人為合法解除甚明。　　
　㈡上訴人雖主張兩造就系爭契約另定有第15條約款（如不爭執
    事項㈡），故系爭契約買賣價金為565萬元，非650萬元云云
    。查有關系爭契約買賣價金商議過程，證人即仲介之祐信建
    設有限公司業務經理李帥辰於本院證述：系爭契約是伊仲介
    ，當時因系爭房屋狀況很差，有漏水及鋼筋裸露，買方因有
    認識的工班可以整修，所以最後雙方協商由賣方折讓85萬元
    成交；而650萬元是兩造先達成共識的金額，後續雙方可能
    再就修整或稅金的部分繼續討論，因此得出要折讓之其他約
    款等語（見本院卷第118至120頁），兩造對此亦無異詞（見
    本院卷第121、129頁），堪認兩造就系爭房地買賣價金確有
    以650萬元成交再就屋況瑕疵等應整修事項折讓85萬元之合
    意。惟據上訴人陳述其未依約履行原因：本來預計以650萬
    元價格可貸到500多萬元，則伊自備款只需幾十萬元，但因
    銀行認為系爭房地價值應僅500多萬元，而只願以此標準核
    貸8成即400多萬元，則伊自備款就需100多萬元，因此伊無
    法負擔等語（見本院卷第50、57頁）。而上訴人之履約能力
    屬其個人事項，亦由其自行評估。是其因無法貸得原預期額
    度，致其主觀上認為無法履約，而未依約給付簽約款，自屬
    其可歸責事由，與系爭契約之買賣價金實係565萬元無涉，
    則上訴人尚無從以此為由主張免責。　
　㈢而系爭契約第10條第2款約定：「本約簽訂後，甲方若有違約
    情事經乙方合法解除本約，甲方對乙方負損害賠償責任，且
    甲方已支付之價金應交付乙方沒收作為懲罰性違約金……甲方
    若有開立本票或支票亦應照其面額賠償並同意乙方據以執行
    。」（見原審卷第18頁）即約定：於上訴人違約而經被上訴
    人合法解約者，除上訴人已支付價金由被上訴人沒收作為懲
    罰性違約金外，若上訴人有開立本票或支票，亦應按該等票
    據面額賠償被上訴人。參諸同條第3款約定：「本約簽訂後
    ，乙方若有擅自解約、不為給付、給付不能或違約情事致本
    約解除時，除應負擔甲方所受損害之賠償外並喪失收受買賣
    價金之權利，且應返還乙方已支配之價金，並同意按甲方已
    支付價金總額之同額及開立本票或支票之面額，作為懲罰性
    違約金另行給付甲方。」即於被上訴人違約情況下，亦有以
    上訴人已支付價金及簽發之本票或支票面額作為違約金計算
    標準之約定。相互對照，堪認上開第10條第2款後段約定亦
    屬違約金性質。則本件被上訴人主張於上訴人違約而經其合
    法解約之情況下，其得逕以上訴人簽發之系爭43萬元本票面
    額對上訴人請求給付違約金，應屬有據。
　㈣又按約定有違約金者，有債務不履行情事發生時，債權人即
    不待舉證證明其所受損害係因債務不履行所致及損害額之多
    寡，均得按約定之違約金，請求債務人支付。如約定之違約
    金過高者，債務人固得依民法第252條規定，請求法院減至
    相當之數額，惟就約定違約金過高之事實，應由主張此項有
    利於己事實之債務人負舉證責任（最高法院109年度台簡上
    字第20號判決、92年度台上字第697號、82年度台上字第247
    6號裁判要旨參照）。而上訴人並未主張及舉證上開約定之
    違約金過高，且即使以上訴人所主張折讓後之買賣總價565
    萬元為準，本件依系爭契約第10條第2款所定之違約金，合
    計亦僅佔買賣價金約7.9%【計算式：（上訴人已支付而經沒
    收之2萬元＋系爭43萬元本票面額）565萬元≒7.9%，小數點
    後第2位4捨5入】，衡諸內政部依消費者保護法第17條保護
    消費者權益及促進契約公平化等意旨而編印之成屋買賣契約
    書範本其中第11條違約罰則所定違約金不超過房地總價款15
    %之標準，亦難謂過高。則被上訴人依系爭契約第10條第2款
    後段主張上訴人應給付之違約金數額，尚難認有何過高情事
    ，本院即無憑予以酌減。
五、綜上所述，被上訴人依系爭契約第10條第2款後段約定，請
    求上訴人給付違約金43萬元，及自起訴狀繕本送達翌日（10
    9年7月30日，送達證書見原審卷第53頁）起至清償日止，按
    年息5%計算之利息，為有理由，應予准許。原審就該部分為
    上訴人敗訴之判決，並無不合。上訴論旨指摘原判決該部分
    不當，求予廢棄改判，為無理由，應駁回其上訴。
六、本件事證已臻明確，兩造其餘之攻擊或防禦方法及所用之證
    據，經本院斟酌後，認為均不足以影響本判決之結果，爰不
    逐一論列，附此敘明。
七、據上論結，本件上訴為無理由，依民事訴訟法第449條第1項
    、第78條，判決如主文。
中　　華　　民　　國　　110 　年　　6 　　月　　30　　日
                  民事第六庭
                        審判長法  官  陶亞琴 
　　　　　　　         　     法  官  陳蒨儀
　　　　　　　　　　          法  官  陳賢德
正本係照原本作成。
不得上訴。
中　　華　　民　　國　　110 　年　　6 　　月　　30　　日
                            　書記官  張佳樺